【裁判字號】    99,易,2061
【裁判日期】    990915
【裁判案由】    妨害自由
【裁判全文】
臺灣臺北地方法院刑事判決              99年度易字第2061號
公  訴  人  臺灣臺北地方法院檢察署檢察官
被      告  甲○○
上列被告因妨害自由案件，經檢察官聲請簡易判決處刑（99年度
偵字第13293 號），嗣經本院改依通常程序審理，本院判決如下
：
    主  文
甲○○犯強制罪，處拘役伍拾日，如易科罰金，以新臺幣壹仟元
折算壹日。
    事  實
一、甲○○於民國99年5 月22日凌晨3 時30分許，在騎車返回住
    處行經台北市○○地區○路上，見乙○○獨自1 人騎乘機車
    ，欲結識葉女，竟騎乘機車尾隨在後，約於同日凌晨4 時許
    ，乙○○抵達其位於臺北市○○區○○路之住處（詳細地址
    詳卷）樓下停放機車進入1 樓，並將1 樓大門關上後，甲○
    ○隨即手敲該處1 樓大門，並佯稱其居住該處且忘記攜帶鑰
    匙，請求幫忙開門，乙○○聽聞後遂依甲○○所請將1 樓大
    門打開，甲○○進入大門後，竟基於強制之犯意，隨即抓住
    乙○○之雙手，並將乙○○強行推至牆邊壓制，兩人面對面
    數秒鐘，以此強暴方式使乙○○行無義務之事，因乙○○隨
    即大聲尖叫，甲○○始倉皇奪門逃逸。嗣經乙○○報警並敘
    述甲○○之特徵後，為警於附近查獲。
二、案經乙○○訴由臺北市政府警察局文山第二分局報請臺灣臺
    北地方法院檢察署檢察官偵查後聲請簡易判決處刑。
    理  由
一、本件被告甲○○對於公訴人所提作為本院認定事實依據之供
    述證據及照片，並未爭執證據能力，且迄本院言詞辯論終結
    前，亦未聲明異議，本院審酌該等證據作成時之情況，認為
    以之作為證據應為適當，依刑事訴訟法第159 條之5 規定，
    自得作為證據，合先敘明。
二、訊據被告矢口否認有何強制犯行，辯稱：伊知道伊有做錯的
    地方，伊不應該跟著乙○○到她的住處，但伊沒有抓乙○○
    的手，伊只是覺得她很有氣質，想認識乙○○而已，當時伊
    只是說小姐，舉起雙手，然後乙○○就開始大叫，伊就嚇到
    跑掉了，伊記得很清楚並沒有抓住她的手云云。
三、經查：上揭事實，業據告訴人乙○○於偵訊及本院審理中均
    證述明確，告訴人於偵訊時證稱：伊約當天凌晨4 時許到家
    ，伊打開住處樓下大門，關上以後就有人敲門，當時伊不敢
    開門，後來又聽到敲門的聲音，且聽到有人說幫他開門，因
    他沒有帶鑰匙，伊從2 樓問被告住幾樓，被告說住3 樓，所
    以就下去幫被告開門，當時伊因為害怕所以先站在大門旁，
    想要先讓被告上樓，結果被告也慢慢走，經過伊的時候就用
    力抓住伊的雙手，伊的手原本放在胸前，被告將伊的手抓起
    來靠在牆壁上，被告將伊壓在牆上約幾秒鐘，伊跟被告面對
    面，兩個人很接近，伊當時就大叫，被告還說叫什麼叫，伊
    還有聞到被告身上酒味，後來員警問伊的時候伊才想起來伊
    騎車回家時，伊一直有看到後面有一件外套上面有「KRANK
    」等語（見偵查卷第32、33頁）；復於本院審理中證述：「
    （當時發生情況如何？）當時上完班要回家，那時大約凌晨
    3 、4 點，從武昌街二段騎到興隆路，車子騎到騎樓的時候
    ，我進入我住的公寓1 樓的大門地方，1 樓的門就有敲門的
    聲音，我走到2 樓時候，敲門的聲音更急促了，我從2 樓詢
    問他住幾樓，他說住3 樓，我想說是鄰居，這麼晚了沒有帶
    鑰匙，我就去幫他開門。開門之後，我就站在門邊等他上樓
    ，他進來也沒有要走的意思，他就靠近我，當時我的手就擺
    在胸前，他就抓住我的雙手，把我推到牆邊，當時我大叫，
    他還說叫什麼，當時我有聞到對方有酒味，我就叫救命，他
    口氣很不好，我還是一直叫，他就從一樓跑掉了。（你如何
    確認是在庭的被告？）我往警察局的方向去報案，警察就騎
    車去巡邏，我在警察局門口的時候，我有把被告的特徵跟警
    察說，他穿白色T 恤與牛仔褲，有戴帽子，後來警察把他帶
    回警察局，有請他拍一張戴帽子的照片，就是在樓梯間的那
    一位。」等語明確（見本院卷第14頁）。互核告訴人前後證
    述遭強制之情節均相吻合，而告訴人所描述該人騎機車時所
    穿外套上有「KRANK 」字樣、行為時穿白色T 恤與牛仔褲、
    戴帽子等特徵，核與被告當時穿著相符，有照片2 張附卷可
    稽（見偵查卷第23至25頁），又被告亦自承當時確有騎車尾
    隨告訴人至告訴人住處樓下，並於告訴人進入大門後假裝為
    該處3 樓住戶而以忘記帶鑰匙為由，要求告訴人打開大門後
    隨即進入1 樓之不尋常行為，參以告訴人與被告並不相識，
    衡情兩人並無任何仇恨、怨隙，告訴人並無刻意誣陷被告之
    動機，且案發當時告訴人既已應被告之請求前往開門讓被告
    進入公寓1 樓，倘非被告當場隨即有抓住告訴人雙手並強壓
    至牆邊面對面之不法舉動，何以告訴人會突然大聲尖叫而讓
    被告倉皇奪門而出？由此顯見告訴人上開所證被告當時有突
    然對其抓住雙手並將之強推至牆邊壓制之強暴舉動，自不違
    反常理而與事實相符，堪可採信，且此舉已使告訴人行無義
    務之事。故被告所辯並未抓住告訴人雙手、未以強暴方式使
    告訴人行無義務之行為云云，顯係事後卸責之詞，無足採取
    。本件事證明確，被告所為強制犯行，堪以認定，應依法論
    科。
四、核被告所為，係犯刑法第304 條第1 項之以強暴使人行無義
    務之事之強制罪（聲請簡易判決處刑書所犯法條漏載同條第
    1 項）。公訴意旨雖認被告抓住告訴人雙手並將之壓制在牆
    邊之行為，係犯同條項後段之妨害其行使權利罪云云，然依
    告訴人所述，其於被告進入1 樓當時係站在門邊等待被告先
    上樓，並非因欲上樓離去而遭被告以前揭方式妨礙其行使權
    利，故被告所為強制手段僅係使告訴人行無義務之事，公訴
    意旨就此容有未洽，然起訴法條相同，故無變更法條之必要
    。爰審酌被告為結識告訴人，不懂尊重異性，竟以前開強制
    手段使告訴人受到相當之驚嚇，行為實屬非是，犯後復未能
    坦承犯行，及參酌被告之素行、犯罪手段、智識程度、生活
    狀況等一切情狀，量處如主文所示之刑，並諭知易科罰金之
    折算標準。
據上論斷，應依刑事訴訟法第284 條之1 、第452 條、第299 條
第1 項前段，刑法第304 條第1 項、第41條第1 項前段，刑法施
行法第1 條之1 ，判決如主文。
本案經檢察官呂朝章到庭執行職務。
中    華    民    國    99    年    9     月    15    日
                    刑事第十六庭  法  官  吳俊龍
上正本證明與原本無異。
如不服本判決應於收受送達後10日內向本院提出上訴書狀，並應
敘述具體理由；其未敘述上訴理由者，應於上訴期間屆滿後20日
內向本院補提理由書（均須按他造當事人之人數附繕本）「切勿
逕送上級法院」。
                                  書記官  劉俊源
中    華    民    國    99    年    9     月    15    日
附錄論罪科刑法條：
中華民國刑法第304條
以強暴、脅迫使人行無義務之事或妨害人行使權利者，處3 年以
下有期徒刑、拘役或3 百元以下罰金。
前項之未遂犯罰之。

司法院資訊處製作；財團法人民間司法改革基金會備份。
